【裁判字號】    98,訴,3
【裁判日期】    980223
【裁判案由】    清償借款
【裁判全文】
臺灣新竹地方法院民事判決         98年度訴字第3號
原        告  乙○○
訴 訟 代理人  丁○○
被        告  甲○○
兼訴訟代理人  丙○○
上列當事人間清償借款事件，本院於民國98年2月18日辯論終結
，判決如下：
    主  文
被告丙○○應給付原告新台幣貳佰零壹萬元，及自民國97年11月
30日起至清償日止按年息百分之五計算之利息，如對財產為強制
執行無效果時，由被告甲○○給付之。
原告其餘之訴駁回。
訴訟費用由被告負擔五分之四，餘由原告負擔。
    事實及理由
一、原告起訴主張，被告丙○○於民國89年10月1日向原告借款
    新台幣（下同）2,350,000元，並由被告甲○○為擔保人，
    惟被告等人均未償還借款，為此，依據借款法律關係請求被
    告連帶清償借款本金，及自原告之支付命令聲請狀送達之翌
    日即97年11月30日起至清償日止按年息百分之五計算之利息
    。
二、被告丙○○雖不爭執向原告借款2,350,000元，但辯稱已陸
    續償還340,000元，該款項應自本金中扣除，且被告甲○○
    僅為借款之擔保人非連帶保證人，不應負連帶保證之責。
三、法院之判斷
（一）原告主張被告丙○○向原告借款、被告甲○○為擔保人等
      情業據提出借據乙紙為證，且為被告所不爭執，堪信為真
      。被告抗辯已清償340,000元部分，原告亦不爭執，有本
      院98年2月18日言詞辯論筆錄在卷可參。原告不爭執被告
      抗辯之事項，依據民事訴訟法第280條第1項規定視為自認
      ，而原告自認之事實，依據同法第279條第1項規定則無庸
      舉證。因此，被告抗辯已清償部分亦堪認為真實。故被告
      已清償借款34萬元，自應自借款本金中扣除。
（二）依據民法第233條前條規定，金錢之債得請求依據法定利
      率計算遲延利息。原告提出之借款文件因未記載清償日，
      應視為給付無確定期限之債，原告於97年11月7日聲請本
      院對被告核發支付命令，即為催告被告清償借款，本院於
      97  年11月10日核發97年度司促字第3062號支付命令並將
      原告之支付命令聲請狀併送被告，而於97年11月18日寄存
      新竹縣竹北分局鏡湖派出所，該項送達依據民事訴訟法第
      138條第2項規定，應於97年11月29日生效，有上開支付命
      令及送達證書附卷可稽。依據民法第229條第2項規定，原
      告以上開支付命令聲請狀催告被告丙○○清償債務後，被
      告丙○○未為給付，被告丙○○即應負遲延之責。再依據
      首揭規定，被告丙○○應給付自遲延時即97年11月30日起
      以所欠之本金按民法第203條規定之法定利率百分之五計
      算之遲延利息。從而，原告請求被告丙○○給付自支付命
      令狀送達翌日即97年11月30日起至清償日按年息百分之五
      計算之遲延利息，洵屬有據。
（三）依據民法第272條規定，連帶債務應以明示或法律規定為
      限。經查，原告提出之借據中，被告甲○○雖擔任擔保人
      ，惟並未明示負連帶清償之責，此外，亦無其他法律規定
      ，被告甲○○應負連帶清償責任。因此，被告甲○○並不
      負連帶清償之責，應僅負民法第739條及第745條之保證責
      任，即被告丙○○無法履行債務時代負履行責任，且非對
      被告丙○○之財產為強制執行而無效果前，對於原告得拒
      絕清償。從而，原告請求被告甲○○連帶清償本件借款，
      尚非有據。
（四）綜上所陳，原告依據消費借貸及保證之法律關係，請求被
      告丙○○清償借款，在2,010,000元，及自97年11月30 日
      起至清償日止按年息百分五計算之利息，暨請求於對被告
      丙○○強制執行無效果時，由被告甲○○代付清償責任之
      範圍，為有理由，應予准許，逾此部分之請求，為無理由
      ，應予駁回。
五、訴訟費用負擔之依據：民事訴訟法第78條、第85條第1項。
中    華    民    國    98    年    2    月    23    日
                  民事第一庭    法      官  黃珮禎
以上正本係照原本作成。
如對本判決上訴，須於判決送達後20日內向本院提出上訴狀。
中    華    民    國    98    年    2     月    20    日
                                書記官  江靜玲


司法院資訊處製作；財團法人民間司法改革基金會備份。
